【裁判字號】    99,裁,1404
【裁判日期】    990624
【裁判案由】    聲請停止執行
【裁判全文】
最  高  行  政  法  院  裁  定
                                      99年度裁字第1404號
抗  告  人  喜多納企業有限公司
代  表  人  甲○○
抗  告  人  三寶佛製藥廠有限公司
代  表  人  乙○○
抗  告  人  丙○○
共同代理人  呂榮海  律師
上列抗告人因與相對人行政院公平交易委員會間聲請停止執行事
件，對於中華民國99年3月5日臺北高等行政法院98年度停更一字
第1號裁定，提起抗告，本院裁定如下︰
    主  文
抗告駁回。
抗告訴訟費用由抗告人負擔。
    理  由
一、緣高屏地區銷售廣告藥品之藥局被檢舉組成「詠健廣告藥品
    聯誼會」（下稱詠健會），對於廣告藥品為聯合行為，相對
    人發現上游藥品供應廠商亦出席參與詠健會例會、對詠健會
    繳交年費，且渠等亦組成「廣告藥品廠商會」，涉及限制商
    品轉售價格或其他違法行為，案經相對人主動調查結果，以
    抗告人喜多納企業有限公司（下稱喜多納公司）、懿揚實業
    有限公司（下稱懿揚公司）及原審另審結之得麗股份有限公
    司等6家公司（下稱得麗公司等6公司）係取得販賣業藥品許
    可執照之事業，為實際從事廣告藥品之販售業務；另抗告人
    三寶佛製藥廠有限公司（下稱三寶佛公司）屬中藥製造商；
    抗告人丙○○雖未取得販售業藥品許可執照，惟實際從事藥
    品之販售業務，均涉有違反公平交易法第14條第1項聯合行
    為之禁制規定，乃依同法第41條前段規定，於民國98年1月
    19日以公處字第098022號處分書（下稱原處分），命渠等自
    處分書送達日起，應立即停止違法行為，並處喜多納公司、
    懿揚公司、三寶佛公司及丙○○罰鍰各新臺幣（下同）500
    萬元。抗告人及懿揚公司於循序行政救濟，遭訴願決定駁回
    後，依行政訴訟法第116條第3項規定向原審聲請停止原處分
    之執行，經原審法院98年8月31日98年度停字第78號裁定駁
    回，惟經本院98年12月11日98年度裁字第3030號裁定廢棄。
    經原裁定就抗告人部分以：相對人對抗告人喜多納公司所處
    罰鍰500萬元，小於喜多納公司之資本額1千萬元。又相對人
    已准分50期執行，合計1年之總罰鍰為120萬元（原裁定誤載
    為100萬元），亦小於抗告人喜多納公司96年全年所得395萬
    8,912元。相對人對抗告人三寶佛公司所處罰鍰500萬元，小
    於三寶佛公司之資本額1,200萬元及資產淨值總額1,239萬7,
    248元，縱加上負債388萬0,070元，仍小於三寶佛公司之資
    本額及資產淨值總額。另抗告人丙○○是自然人，原處分之
    執行並無不能以金錢賠償或回復之情事等語，駁回其等之聲
    請，抗告人遂提起本件抗告（另懿揚公司部分遭原裁定駁回
    後因未提起抗告，已告確定）。
二、抗告意旨略謂：本院98年度裁字第3030號裁定發回意旨認原
    處分之執行將造成抗告人倒閉或生活無法繼續，此等損失非
    可以金錢補償之損害，即屬難以回復之損害，故原裁定違背
    上開本院裁定意旨。又抗告人喜多納公司因景氣不佳，獲利
    趨於薄弱，96年度甚至出現嚴重虧損。以97年度而言，若每
    年再繳納120萬元罰鍰，則公司可用資金將不足支應正常營
    運所需，即無法避免倒閉之狀況。另依抗告人三寶佛公司95
    至97年間稅前平均營業淨利僅約60萬元，而現金與存款共計
    僅46萬8,466元，並不足以支付分期繳納之1年罰鍰總額120
    萬元，則執行機關勢必查封公司之存貨與生產設備，抗告人
    三寶佛公司將面臨倒閉之狀況。原審肯認得麗公司等6公司
    應予停止執行，就本件即不得為相反之認定。再抗告人丙○
    ○僅為個人，其資力更是不如法人，且丙○○已退休，無收
    入來源，若逕予執行將致抗告人丙○○生活無以為繼等語，
    求為廢棄原裁定。
三、本院按：「於行政訴訟起訴前，如原處分或決定之執行將發
    生難於回復之損害，且有急迫情事者，行政法院亦得依受處
    分人或訴願人之聲請，裁定停止執行。但於公益有重大影響
    者，不在此限。」行政訴訟法第116條第3項定有明文。可知
    ，聲請原處分或決定之停止執行，須有避免難於回復損害之
    急迫必要性，始得為之。又此所謂「難於回復之損害」，係
    指其損害不能回復原狀，或不能以金錢賠償，或在一般社會
    通念上，如為執行可認達到回復困難之程度而言。是其損害
    若得以金錢填補，原則上即非所謂難於回復之損害。經查：
    本件抗告人係就相對人命其停止違法行為及處以罰鍰之原處
    分，依行政訴訟法第116條第3項規定，向原審法院聲請停止
    執行。惟命抗告人停止違法行為，若予執行，僅是使抗告人
    不為違法之行為，故不予停止，對抗告人自無將發生難於回
    復損害之急迫情事。另對抗告人處以罰鍰之處分，屬金錢給
    付義務，如經執行而受有損害，原則上將來仍可以金錢予以
    償還或賠償。且本件抗告人遭處罰鍰總額雖達500萬元，惟
    已經相對人准予按月分期繳納，依抗告人喜多納公司及三寶
    佛公司分期應繳納之金額暨該等公司之資本額及資產等情形
    ，亦不至因此即有倒閉及破產之虞，亦經原裁定認定甚明。
    加以公司之營運情形及現金或存貨等狀況均係一流動之概念
    ，而本件罰鍰既經相對人准予分期按月繳納，且每月繳納金
    額至多10萬元，故抗告人喜多納公司及三寶佛公司之抗告意
    旨以某固定時點之資金情形，並就抗告人全年度應繳納之罰
    鍰總額，主張原處分之執行將致其不能清償而有難於回復之
    損害云云，自無可採。另抗告人丙○○縱已退休，亦非當然
    無力繳納系爭應按月分期繳納之罰鍰。至年度綜合所得稅結
    算申報之所得額，則僅是個人之部分資力表現，尚難據之即
    得謂抗告人丙○○因本件原處分之繼續執行，將使其生活無
    以為繼，而有難於回復之損害，故抗告人丙○○據以主張其
    有難於回復之損害云云，亦無可採。又行政處分若不停止執
    行是否將致受處分人有難以回復之損害，本應依處分內容及
    受處分人之個別情形而個案認定，故抗告人以同受處分之得
    麗公司等6公司，已經原審准予停止執行，指摘原裁定違法
    云云，自無可採。至原處分之處分金額是否合於比例原則及
    平等原則，則屬原處分是否適法之問題，尚與本件抗告人聲
    請停止執行是否合於規定要件之認定無影響。綜上所述，抗
    告意旨所指摘者，均無可採，原裁定以抗告人之聲請不合行
    政訴訟法第116條第3項停止執行規定之要件，而駁回抗告人
    之聲請，並無不合。故本件抗告為無理由，應予駁回。
四、據上論結，本件抗告為無理由。依行政訴訟法第104條、民
    事訴訟法第95條、第78條、第85條第1項前段，裁定如主文
    。
中    華    民    國    99    年    6     月    24    日
                    最高行政法院第一庭
                        審判長法官  鄭  淑  貞
                              法官  廖  宏  明
                              法官  楊  惠  欽
                              法官  黃  秋  鴻
                              法官  胡  方  新

以  上  正  本  證  明  與  原  本  無  異
中    華    民    國    99    年    6     月    25    日
                              書記官  張  雅  琴

司法院資訊處製作；財團法人民間司法改革基金會備份。
